臺灣高雄地方法院民事判決
110年度簡上字第189號
上  訴  人  陳禾棠（原名陳玉芬）

訴訟代理人  熊健仲律師
被  上訴人  寓美廣告有限公司

法定代理人  簡健祐  
上列當事人間請求給付服務費事件，上訴人對於民國110年7月30
日本院鳳山簡易庭109年度鳳簡字第134號第一審判決提起上訴，
本院於民國111年4月12日言詞辯論終結，判決如下：
    主  文
上訴駁回。
第二審訴訟費用由上訴人負擔。
    事實及理由
壹、程序方面：
　　按解散之公司除因合併、分割或破產而解散外，應行清算；
    又無限公司之清算，以全體股東為清算人。但本法或章程另
    有規定或經股東決議，另選清算人者，不在此限。公司法第
    24條、79條定有明文。而公司法第79條之規定，於有限公司
    準用之，則為同法第113條所明定。查被上訴人於民國110年
    8月23日解散，有高雄市政府110年8月23日高市府經商公字
    第11053230800號函在卷可稽（本院卷第140頁），並業經其
    全體股東同意選任股東簡健祐為清算人，有被上訴人股東同
    意書在卷可查（本院卷第144頁），故簡健祐應為被上訴人
    之法定代理人，合先敘明。
貳、實體方面:
一、被上訴人起訴主張：上訴人欲購買高雄市○○區○○路○段000號
    10樓房屋（下稱系爭房地），委託屬住商不動產新光三多加
    盟店之被上訴人議價，而於108年10月8日以新臺幣（下同）
    638萬元向訴外人林帥君購得系爭房地，被上訴人已協助上
    訴人移轉系爭房地所有權完畢並完成交屋等程序，兩造間居
    間契約之服務報酬原約定為系爭房地買賣總價2％，因被上訴
    人之公司業務人員替上訴人由660萬元議價至638萬元，上訴
    人始同意多支付1％服務報酬，亦即上訴人應給付系爭房地買
    賣總價3％之服務報酬191,400元，上訴人並簽署買賣議價委
    託書、確認書及服務報酬收取確認單，惟上訴人迄未給付居
    間服務報酬。爰依兩造居間服務報酬契約之約定，提起本訴
    ，並聲明：上訴人應給付被上訴人191,400元，及自起訴狀
    繕本送達翌日起至清償日止，按週年利率5％計算之利息。
二、上訴人則以：被上訴人提出之買賣議價委託書、確認書及服
    務報酬收取確認單，均非上訴人簽署，被上訴人應證明與上
    訴人間存有居間服務報酬契約。因兩造間並無居間服務報酬
    契約存在，被上訴人自不得請求上訴人給付居間服務報酬。
    又原審以內政部警政署刑事警察局（下稱刑事警察局）進行
    筆跡鑑定結果，買賣議價委託書及確認書上署名「陳玉芬」
    字跡，與上訴人親簽之署名字跡相同，與雲芝聯合鑑定顧問
    有限公司（下稱雲芝公司）出具之鑑定結果迥異，且刑事警
    察局鑑定報告未說明有無臨摹或描繪之情形，應再送法務部
    調查局行筆跡鑑定等語，資為抗辯，並聲明：被上訴人之訴
    駁回。
三、原審為被上訴人一部勝訴、一部敗訴之判決，即判命上訴人
    應給付被上訴人127,600元，及自109年2月28日起至清償日
    止，按週年利率5％計算之利息，駁回被上訴人其餘之訴。上
    訴人不服提起上訴，上訴聲明為：㈠、原判決不利於上訴人
    之部分廢棄。㈡、上開廢棄部分，被上訴人於第一審之訴駁
    回。被上訴人則答辯聲明：上訴駁回。（被上訴人就其敗訴
    部分未為上訴已確定）。
四、兩造不爭執事項：
　㈠上訴人向林帥君購買系爭房地，約定總價638萬元，買賣雙方
    於108年10月8日簽訂買賣契約書，於108年10月30日完成所
    有權移轉登記，且於108年11月15日簽署履保點交書完成點
    交程序，賣方委託之仲介業者為鉅鈦不動產仲介經紀有限公
    司(下稱鉅鈦公司)。
  ㈡上訴人前曾委託被上訴人業務人員盛大有、陳妍榛出售其所
    有之高雄市○○區○○○路00號房屋（下稱三多路房屋），三多
    路房屋於108年8月19日出售，三多路房屋之居間服務報酬為
    售價之4%，上訴人已給付完畢。
  ㈢系爭房地之看屋、議價、簽約，被上訴人之業務人員盛大有
    、陳妍榛均有在場陪同上訴人。
五、本件之爭點：
    兩造間有無成立居間服務報酬契約？　　
六、本院得心證之理由：
　㈠按判決書內應記載之事實，得引用第一審判決。判決書內應
    記載之理由，如第二審關於攻擊或防禦方法之意見及法律上
    之意見與第一審判決相同者，得引用之，民事訴訟法第454
    條第1項前段、第2項前段分別定有明文。上開規定，依同法
    第436條之1第3項，於簡易程序之第二審亦有準用。原審判
    決理由欄㈢⒈兩造間就上訴人購買系爭房地存有居間服務報
    酬契約及㈢⒉關於買賣議價委託書及確認書上「陳玉芬」之
    簽名為上訴人所簽署之認定，均為本院所認同，並予引用，
    不再重複敘述。以下僅就兩造在第二審提出之攻擊防禦方法
    加以判斷如下。
　㈡上訴人於原審爭執服務報酬收取確認單之上訴人簽名並非真
    正（鳳簡卷一第65頁以下），被上訴人則提出買賣議價委託
    書及確認書，以佐證兩造間存有居間契約（鳳簡卷一第81頁
    ）。參以買賣議價委託書及確認書均載明簽立日期為108年1
    0月8日，上方均有自右上至左下劃一撇之內容，查買賣議價
    委託書係上訴人委請被上訴人就系爭房地買賣擔任買方議價
    之仲介，而確認書則記載議價成功後，委託人應支付購屋總
    價2％之服務報酬，因買賣房屋總價尚未確立，而未記載服務
    報酬具體數額。惟服務報酬收取確認單上，雖未有開立日期
    ，無從以日期先後判斷上開文件製作順序，但服務報酬收取
    確認單已載明上訴人於交屋給付服務報酬具體數額為191,40
    0元（以系爭房地買賣總價3％計算），足證服務報酬收取確
    認單製作時間，應係於買賣議價委託書及確認書之後，則買
    賣議價委託書及確認書上劃一撇之意涵，應係被上訴人完成
    服務報酬收取確認單後，因階段任務完成，而將系爭房地委
    託仲介之前階段文件作廢。又上開文件送刑事警察局鑑定是
    否為上訴人署名後，服務報酬收取確認單之鑑定結果為依現
    有資料尚無法認定，並未否定為上訴人所簽立，而買賣議價
    委託書及確認書之鑑定結果則為上訴人所簽立，然上訴人既
    未同意提高服務報酬為買賣總價3％，自仍應以原約定之買賣
    總價2％計算，則買賣議價委託書及確認書縱經被上訴人仲介
    人員片面作廢，仍足徵兩造就上訴人購買系爭房地有居間服
    務報酬契約及服務報酬為買賣總價2％之約定。
　㈢原審以本件買賣議價委託書及確認書「其他約定與說明」項
    下第二條記載，參以證人即鉅鈦公司店長戴志陽及上訴人本
    人所述，認兩造就系爭房地服務報酬為買賣總價2％達成合意
    。上訴人主張服務報酬為買賣總價2％，實屬過高等語（本院
    卷第163頁），惟服務報酬之約定，為當事人契約自由、私
    法自治原則之體現，雙方於訂約時，既已盱衡自己履約之意
    願、經濟能力、利弊得失等客觀因素，本諸自由意志即平等
    地位自主決定，當事人應同受該服務報酬約定之拘束，法院
    亦應予以尊重，始符契約約定之本旨。另服務報酬為買賣總
    價2％之約定，亦未逾不動產仲介經紀業報酬計收標準規定不
    得超過該不動產實際成交價金6％之限制。則上訴人此部分主
    張，不足採信。
　㈣上訴人固提出雲芝公司鑑定書，證明買賣議價委託書、確認
    書及服務報酬收取確認單上「陳玉芬」之署名，與比對文件
    之「陳玉芬」簽名筆跡不相符，惟該鑑定書係以買賣議價委
    託書、確認書及服務報酬收取確認單之影本，與上訴人所提
    供上有其簽名之原本、複寫本、影本等資料進行比對，而影
    本、複寫本之筆跡清晰程度與原本有所差異，則雲芝公司與
    刑事警察局之鑑定結果相異，應係肇基於此所致，自應以原
    本為鑑定之刑事警察局鑑定結果可採。至上訴人雖聲請另送
    法務部調查局為筆跡鑑定，然本件刑事警察局與雲芝公司之
    鑑定結果雖有不符，應以刑事警察局鑑定結果為可採，已說
    明如上，被告未另提出客觀事證指摘上開鑑定報告究有何違
    誤之處，復未陳述再請法務部調查局鑑定之具體事由，僅徒
    憑臆測，認未就臨摹或描繪現象說明，恣意聲請再為鑑定，
    本院認無再行鑑定必要，併予敘明。
七、綜上所述，原審依兩造居間服務報酬契約之法律關係，判命
    上訴人應給付被上訴人127,600元，及自109年2月28日起至
    清償日止，按週年利率5％計算之利息，駁回被上訴人其餘之
    訴，於法並無違誤，應予維持。上訴意旨指摘原判決不當，
    聲明廢棄改判，為無理由，應予駁回。
八、本件事證已臻明確，兩造其餘攻擊與防禦方法均與判決結果
    不生影響，不再一一論述，附此敘明。
九、據上論結，本件上訴為無理由，依民事訴訟法第436條之1第
    3項、第449條第1項、第78條，判決如主文。
中　　華　　民　　國　　111 　年　　5 　　月　　3 　　日
              民事第五法庭  審判長  法  官  秦慧君
　　　  　　　                      法  官  李莉玲
                                    法  官  呂俊杰
　　　　　　　　　　　　　　　　　　　　　
以上正本係照原本作成。
本判決不得上訴。
中　　華　　民　　國　　111 　年　　5 　　月　　3 　　日
                                    書記官  洪王俞萍